【裁判字號】    96,訴,2784
【裁判日期】    970829
【裁判案由】    侵權行為損害賠償
【裁判全文】
臺灣板橋地方法院民事判決              96年度訴字第2784號
原      告  甲○○
訴訟代理人  謝崇浯律師
複代理人    王憲勳律師
被      告  乙○○
被      告  嘉太新有限公司
法定代理人  丁○○
前列二人共同
訴訟代理人  丙○○
上列當事人間請求侵權行為損害賠償事件，經本院於民國97年8
月7 日言詞辯論終結，判決如下：
    主  文
被告應連帶給付原告新台幣壹佰捌拾萬伍仟肆佰參拾伍元及自民
國96年11月23日起至清償日止按年息百分之五計算之利息。
原告其餘之訴駁回。
訴訟費用由被告連帶負擔十分之四，餘由原告負擔。
本判決第一項於原告以新台幣陸拾萬元供擔保後，得為假執行。
原告其餘假執行之聲請駁回。
    事實及理由
一、按訴狀送達後，原告不得將原訴變更或追加他訴，但擴張或
    減縮應受判決事項之聲明者，不在此限，民事訴訟法第255
    條第1 項但書第3 款定有明文。本件原告於起訴時，所請求
    之金額為「被告應連帶給付原告新台幣（下同）0000000 元
    及自起訴狀繕本送達翌日起至清償日止按年息百分之五計算
    之利息」，嗣於本院審理中變更為「被告應連帶給付原告
    0000000 元及自起訴狀繕本送達翌日起至清償日止按年息百
    分之五計算之利息」，核屬擴張應受判決事項之聲明，於法
    並無不合，先予敘明。
二、原告主張：
    被告乙○○於民國96年5 月3 日11時許，駕駛車號898-RB號
    預拌混凝土車，行經台北縣樹林市○○路417 號前紅綠燈時
    ，未踩煞車，從後方追撞當時騎機車正在等候紅綠燈之原告
    ，致原告受有左踝粉碎及左肱股二處開放性骨折等傷害，被
    告業務過失傷害罪嫌部分，業經本院97年度交易字第159 號
    刑事判決有期徒刑六月在案。按不法侵害他人之身體或健康
    者，對於被害人因此喪失或減少勞動能力或增加生活上之需
    要時，應負損害賠償責任；不法侵害他人之身體、健康、名
    譽、自由、信用、隱私、貞操，或不法侵害其他人格法益而
    情節重大者，被害人雖非財產上之損害，亦得請求賠償相當
    之金額，民法第193 條第1 項、第195 條第1 項前段分別定
    有明文。次按受僱人因執行職務，不法侵害他人之權利者，
    由僱用人與行為人連帶負損害償責任，民法第188 條第1 項
    亦有明定。被告乙○○為被告嘉太新有限公司之受僱人，因
    業務過失致原告受有財產及非財產上損害，被告乙○○、嘉
    太新有限公司應負連帶賠償責任。原告請求賠償之項目臚列
    如下：
  １診療費用18876 元；
    自96年5 月3日事故發生起至96年10月15日止，原告自付醫
    藥費共18876 元，有收據可參。
  ２計程車資4290 元；
    原告受傷就醫，需招計程車搭載，自96年5 月3 日起至96年
    10月15日止，共搭車11次就醫，單程車費195 元，共支出計
    程車資共4290元。
  ３機車、衣物、手機、安全帽、手錶毀損，請求賠償15000 元
    ：原告於車禍後被抬上救護車，之後進行麻醉手術，至原告
    清醒，再未見原告身上之衣物、手機、安全帽、手錶，無法
    提出作為證據，而機車已毀損無法使用，業據原告報廢，有
    行政院環保署廢機動車輛回收管制聯單可稽，為此請求被告
    賠償15000 元。
  ４工作損失32萬元：
    原告擔任機械組裝員，因受傷無法工作，一直至97年1 月才
    開始找臨時工，實際不能工作之時間長達八個月，原告先前
    月薪平均有4 萬元，為此請求被告賠償32萬元。
  ５增加生活費用22萬元：
    原告住院期間有雇請看護，每日二千元，共住院20日，需支
    付看護費4 萬元。又原告為單親父親，因傷無法照顧小孩，
    乃雇請鄰居代為煮飯及照顧小孩，每月2 萬元，需支出費用
    18萬元。以上共計22萬元。
  ６勞動能力減少之損害0000000元：
    原告先前平均月薪４萬元，受傷後已不能勝任原職，目前殘
    留左踝遺存顯著運動障害，屬於第11級殘障等級，減少勞動
    能力38.45%，算至60歲，原告尚可工作24年，是原告請求被
    告賠償勞動能力減少之損害0000000 元。
  ７精神慰撫金100萬元：
    原告受傷後，被告對於原告完全不加理睬，連原告基本所需
    費用也不願意先行支付部分，完全推給保險公司，但保險公
    司也只有「和解只有50萬元，要多就等法官判」一句話。原
    告因被告乙○○駕駛之漫不經心，以及被告嘉太新公司為了
    賺錢要所屬車輛超載之作為，導致原告日後永生殘障，原告
    痛苦萬分，情何以堪。原告單親扶養二位子女，遭逢此變故
    ，原告只能苦求鄰居加以協助，但也因對造遲遲未能賠償原
    告，在長期拿不到錢的情形下，鄰居也不願意再協助原告，
    其間之折磨，實令原告痛苦萬分。為此請求100 萬元之精神
    慰撫金。並聲明：被告應連帶給付原告0000000 元及自起訴
    狀繕本送達翌日起至清償日止按年息百分之五計算之利息。
    願供擔保，請准宣告假執行。
三、被告則以：對原告請求之機車、衣物、手機、安全帽、手錶
    毀損，請求賠償15000 元，沒有意見。對原告住院期間，雇
    請別人照顧小孩及買菜，沒有意見，但原告出院後，可以自
    行照顧，不應再請求被告負擔。計程車費請原告提出單據。
    被告不同意原告以殘廢第11等級請求賠償，原告主張月薪有
    4 萬元，並無依據。原告請求之慰撫金過高，被告認為20萬
    元為適當等語置辯。並聲明：原告之訴駁回。
四、兩造不爭執之點：
    被告乙○○於民國96年5 月3 日11時許，駕駛車號898-RB號
    預拌混凝土車，行經台北縣樹林市○○路417 號前紅綠燈時
    ，未踩煞車，從後方追撞當時騎機車正在等候紅綠燈之原告
    ，致原告受有左踝粉碎及左肱股二處開放性骨折等傷害。被
    告乙○○為被告嘉太新有限公司之受僱人。
五、被告乙○○未注意車前狀況並隨時採取必要之安全措施，自
    有違反道路交通安全規則第94條第3 項之規定，被告乙○○
    自有過失。上開過失不法行為與原告所受傷害間，有相當因
    果關係，被告乙○○應負侵權行為損害賠償責任。又被告乙
    ○○為被告嘉太新有限公司之受僱人，其因執行職務不法侵
    害他人之權利，被告嘉太新有限公司與被告乙○○應連帶負
    損害賠償責任。茲就原告之各項請求，分別審酌如下：
  １診療費用18876 元；
    原告主張：自96年5 月3 日事故發生起至96年10月15日止，
    原告自付醫藥費共18876 元等情，業據原告提出收據可參，
    核屬必要費用，此部分請求應予准許。
  ２計程車資4290 元；
    原告主張：其受傷就醫，需招計程車搭載，自96年5 月3 日
    起至96年10月15日止，共搭車11次就醫，單程車費195 元，
    共支出計程車資共4290元等情，業據原告提出單程計程車費
    收據、11次就診記錄為證，衡諸原告受傷部位在腳部，確有
    不良於行而有搭乘計程車就醫之必要，此部分請求應予准許
    。
  ３機車、衣物、手機、安全帽、手錶毀損，請求賠償15000 元
    ：被告對於原告此部分之請求無意見，查原告之機車已毀損
    無法使用，業據原告報廢，領有獎勵金300 元，有行政院環
    保署廢機動車輛回收管制聯單可稽，此300 元之金額應予扣
    除，是原告得請求賠償14700 元。
  ４工作損失32萬元：
    原告主張：其擔任機械組裝員，因受傷無法工作，一直至97
    年1 月才開始找臨時工，實際不能工作之時間長達八個月，
    原告先前月薪平均有4 萬元，為此請求被告賠償32萬元等情
    ，業據原告提出薪資證明書、薪資表為證。依據原告所提訴
    外人良奕工業有限公司出具之薪資證明所載，原告日薪為
    1350元，加班每小時為224 元，以每月工作30日計算，原告
    主張月薪有4 萬元，堪予採信。又原告於96年5 月3 日接受
    開放性復位內固定及清創手術，96年5 月23日出院，術後需
    休養六個月，有診斷證明書可稽（見調解卷第9 頁），是原
    告得請求不能工作之損失24萬元（4萬x6=24萬）。
  ５增加生活費用22萬元：
    查原告住院期間需雇請看護，共住院20日，此有診斷證明書
    可稽（見調解卷第9 頁），原告請求每日二千元之看護費，
    核與一般行情相符，是原告得請求看護費4 萬元（2000x20=
    40000） 。又原告離婚，有二名幼子由原告監護，有戶籍謄
    本可稽，其因傷無法料理家務，乃雇請鄰居代為煮飯及照顧
    小孩，每月2 萬元，業據原告提出訴外人江李美珠之收據為
    證，查原告手術後需休養六個月，故有必要雇請鄰居代為煮
    飯及照顧小孩，是原告請求六個月之費用12萬元，應予准許
    （2萬x6=12萬）。以上共計16萬元。
  ６勞動能力減少之損害0000000 元：
    原告主張：其先前擔任機械組裝員，月薪平均有4 萬元，受
    傷後已不能勝任原職，目前殘留左踝遺存顯著運動障害，屬
    於第11級殘障等級，減少勞動能力38.45%，算至60歲，原告
    尚可工作24年，是原告請求被告賠償勞動能力減少之損害
    0000000 元等情。查原告於97年5 月27日前往醫院評估，其
    左踝遺存顯著運動障礙，有診斷證明書可稽，依勞工保險條
    例殘廢給付標準表第147 項「一下肢三大關節中，有一大關
    節遺存運動障害」，其殘廢等級為第13級，因亞東紀念醫院
    未能就原告減少勞動能力之比例為鑑定，本院依據曾隆興著
    「現代損害賠償法論」所附各殘廢等級喪失或減少勞動能力
    比率表所載，殘廢等級13級換算減少勞動能力23.07 ％。原
    告於96年5 月3 日接受開放性復位內固定及清創手術，術後
    需休養六個月，此六個月期間，原告請求不能工作之損失24
    萬元。故自96年11月3 日起計算勞動能力減少之損害。查原
    告為60年11月30日出生（見戶籍謄本），自96年11月3 日起
    至60歲勞工退休年齡（120 年11月30日），尚有24年，最低
    基本工資每月17280 元，扣除中間利息，原告可請求勞動能
    力損失為767569元（17280x12x23.07%x16.045181 =767569
    ）。
  ７慰撫金：按不法侵害他人之身體者，被害人雖非財產上之損
    害，亦得請求賠償相當之金額，民法第一百九十五條第一項
    定有明文。原告因本件車禍，致受有左踝粉碎及左肱股二處
    開放性骨折等傷害，經治療後左踝遺存顯著運動障礙，雖可
    行走但行動不便，已不能勝任機械組裝員之工作，目前僅能
    打臨時工維持生活，生活陷入困境，還有二名幼子尚待撫育
    ，精神上自受有極大痛苦。爰審酌原告高工畢業、曾任機械
    組裝員、名下無不動產、其所受之痛苦程度及被告乙○○初
    中畢業，名下無不動產、被告嘉太新有限公司資本額100 萬
    元等一切情狀，認原告請求慰撫金60萬元為適當。
六、以上，原告得請求醫療費用18876 元、計程車費4290元、機
    車物品等損害14700 元、工作損失24萬元、增加生活支出16
    萬元、勞動能力減少損失767569元、慰撫金60萬元，共計為
    0000000 元。是原告請求被告連帶給付0000000 元及自起訴
    狀繕本送達翌日即96年11月23日起至清償日止按年息百分之
    五計算之利息，為有理由，應予准許，逾此範圍之請求，為
    無理由，應予駁回。原告陳明願供擔保，聲請宣告假執行，
    經核原告勝訴部分，合於法律規定，爰酌定相當之擔保金額
    宣告之；原告其餘假執行之聲請，因訴之駁回而失所依據，
    不予准許。
七、結論：原告之訴為一部有理由，一部無理由，依民事訴訟法
    第79條、第85條第2項、第390 條第2 項，判決如主文。
中    華    民    國    97    年    8     月    29    日
                  民事第三庭法  官  陳映如
以上正本係照原本作成
如對本判決上訴，須於判決送達後20日內向本院提出上訴狀
中    華    民    國    97    年    8     月    29    日
                            書記官  李錦輝


司法院資訊處製作；財團法人民間司法改革基金會備份。
